【裁判字號】    97,消債更,412
【裁判日期】    970702
【裁判案由】    更生事件
【裁判全文】
臺灣板橋地方法院民事裁定           97年度消債更字第412號
聲  請  人  甲○○
代  理  人  徐豐益律師
上列當事人聲請消費者債務清理事件聲請更生，本院裁定如下：
    主  文
聲請駁回。
聲請費用由聲請人負擔。
    理  由
一、按聲請更生或清算不合程式或不備其他要件者，法院應以裁
    定駁回之，但其情形可以補正者，法院應定期間先命補正，
    消費者債務清理條例第 8條定有明文。又債務人對於金融機
    構因消費借貸、自用住宅借款、信用卡或現金卡契約而負債
    務，在聲請更生或清算前，應提出債權人清冊，以書面向最
    大債權金融機構請求協商債務清償方案，並表明共同協商之
    意旨；自債務人提出協商請求之翌日起逾30日不開始協商，
    或自開始協商之翌日，逾90日協商不成立，債務人得逕向法
    院聲請更生或清算，同條例第 151條第1項、第153條亦有明
    定。所謂「開始協商」究係何意，雖無明文，惟參酌同條例
    第 153條之立法理由，應從寬解釋，俾使最大債權金融機構
    斟酌情形儘速與債務人進行實質協商，同時據以起算90日之
    最長協商期間，避免協商程序之延滯影響債務人清理債務，
    並落實消費者債務清理條例第 151條所定「協商前置程序」
    之立法目的。
二、本件聲請意旨略以：伊於消費者債務清理條例施行後，曾於
    民國 97年4月18日，發函請求最大債權銀行協商，並附金融
    聯合徵信中心前置協商專用債權人清冊，已逾30天期限未獲
    國泰世華商業銀行之回應而視為協商不成立，爰聲請裁定准
    許更生云云。
三、經查：
  (一)本件聲請人主張：其積欠國泰世華商業銀行等 3金融機構信
    用貸款，嗣曾於 97年4月18日向最大債權金融機構國泰世華
    商業銀行，表達共同協商債務清償方案之意願等情，業已提
    出郵件收件回執為證，核與本院函詢國泰世華商業銀行之結
    果相符，故堪信為真實。惟最大債權銀行表示：其於97年 4
    月21日接獲聲請人所提共同協商之申請後，業分別於同年 4
    月22日及5月13日電話通知債務人補齊前置協商資料，並於5
    月14日以掛號方式通知補件均未獲債務人回應，故無從審理
    ，亦無法為客戶衡量最適合之還款條件等語，均有相關收件
    資料、通聯紀錄、郵件處理紀錄在卷可稽。
  (二)是本院認為最大債權銀行既已針對債務人之協商申請，發出
    通知要求補正，不論係以電話通知，亦或者係以書面掛號方
    式，均足以顯見其同意與債務人債務協商之意願，因此，本
    件債務人徒以債權人於申請協商後逾30天「不開始協商」為
    由向本院聲請更生，即與消費者債務清理條例第 153條所規
    定之要件並不相符，從而，聲請人未經前置協商不成立，即
    提本件更生之聲請，核與同條例第151條第1項要件不符，且
    其欠缺又屬無從補正，爰依同條例第 8條前段，駁回其更生
    之聲請。
四、另聲請人於陳報狀中陳稱，依照消費者債務清理條例第 151
    條第 1項，以書面向最大債權金融機構表明共同協商之旨，
    並提出聯合徵信中心所製作之「債權人清冊」，即足以請求
    前置協商等語。按同條例第43條第2項第1款所稱之債權人清
    冊，應表明債權人之姓名或名稱及地址，各債權之數額、原
    因及種類。然而本件聲請人僅提出聯合徵信中心製作之債權
    人清冊，顯與上開要件並不相符，職此並不能以已符合本法
    第151條第1項為由，「開始」計算本條例第153條的 90日期
    間，並予敘明
中    華    民    國    97    年    7     月      2    日
                  民事第三庭  法  官  何君豪
上為正本係照原本作成
如不服本裁定，應於裁定送達後10日內，以書狀項本院提出抗告
，並繳納抗告費新台幣1千元
中    華    民    國    97    年    7     月      2    日
                              書記官  黃琴茜


司法院資訊處製作；財團法人民間司法改革基金會備份。
